臺灣高等法院臺中分院民事判決　九十年度上字第二一六號
　　　上　訴　人　　仁豪塑膠實業有限公司
　　　法定代理人　　乙○○
　　　訴訟代理人　　丙○○
　　　法定代理人　　甲○○
右當事人間請求給付運費事件，上訴人對於中華民國九十年三月六日臺灣臺中地方法
院民國八十九年度訴字第二六七一號第一審判決提起上訴，本院判決如左：
    　主　    文
上訴駁回。
第二審訴訟費用由上訴人負擔。
上訴人於假執行程序實施前，以新臺幣貳佰參拾陸萬玖仟貳佰玖拾壹元預供擔保後，
得免為假執行。
    　事　    實
甲、上訴人方面：
一、聲明：
　　（一）、原判決廢棄。
　　（二）、被上訴人在第一審之訴及假執行之聲請均駁回。
　　（三）、第一二審訴訟費用均由被上訴人負擔。
　　（四）、如受不利判決，願供擔保請免為假執行。
二、陳述：除與原判決記載相同者，茲引用之外，補稱：
　　（一）、本件爭點整理如左：
　　　　　　１、被上訴人主張基於運送契約及委任關係，向上訴人求償運費等費用
　　　　　　　上訴人否認兩造間有承攬運送及委任關係。
　　　　　２、上訴人否認有授權多明尼加ＭＡＳＴＥＲＳ公司與被上訴人簽約。
　　　　　３、上訴人之提供有關文書給ＭＡＳＴＥＲＳ公司，可否成立表見代理
　　　　　　　　，有無民法第一百六十九條但書之情形。
　　　　　４、被上訴人主張運費、倉租、卡車費、燃料費、報關費、海關連線費
　　　　　　　　等共為新臺幣（下同）二百三十六萬九千二百九十一元，上訴人否
　　　　　　　　認。
　　　　　　５、兩造均承認提單為文義性證券，上訴人主張提單記載運費已付，故
　　　　　　　　免再付運費。
　　（二）、被上訴人主張兩造間有承攬運送及委任關係，提出之證據為提單、海關
　　　　　　出關報單、統一發票九張等證據，並稱：提單為文義證券，其上記載託
　　　　　　運人為上訴人，且出口報單貨物輸出人為上訴人，又被上訴人開立統一
　　　　　　發票九張，數額為二百三十六萬九千二百九十一元，上訴人取得發票向
　　　　　　稅捐稽徵處申報支出，又有經濟部國際貿易局出口商登記卡、個案報關
　　　　　　委託書可證，故認上訴人為託運人，請求如原審訴之聲明之金額。原審
　　　　　　認為被上訴人請求正當，為上訴人敗訴之判決。上訴人主張：稱委任者
　　　　　謂當事人約定，一方委託他方處理事務，他方允為處理之契約。既云契
　　　　　　約，自以雙方合意為要件。本件貨物出口報關及託運事宜，均係由多明
　　　　　　尼加ＭＡＳＴＥＲＳ公司在台辦事處即昕榮貿易有限公司（以下簡稱昕
　　　　　　榮公司）人員與被上訴人接洽，上訴人從未出面，此業據被上訴人在原
　　　　　　審中自認屬實（詳被上訴人八十九年九月十一日準備書狀第四頁最末一
　　　　　　行述及：「被告雖透過昕榮貿易公司之人員前來委託原告代辦有關出口
　　　　　　及空運事項」等語至明）。託運之貨物，也是由昕榮公司人員直接載到
　　　　　　被上訴人公司之集貨區交付給被上訴人，被上訴人填發之提單亦係交給
　　　　　　昕榮公司收執，上訴人從未經手，鈞院傳訊證人即昕榮公司職員余秉晟
　　　　　　也到庭結證稱：「本件貨主是ＭＡＳＴＥＲＳ公司，託運之事項是昕榮
　　　　　　公司之經理黃麗珠去洽談的。託運人應該是昕榮公司，但因昕榮公司在
　　　　　　臺灣沒有登記，所以委託仁豪塑膠實業有限公司為託運人，此點宇宙聯
　　　　　　運企業有限公司亦知情，運費是ＭＡＳＴＥＲＳ公司支付的，他們有匯
　　　　　　款給昕榮公司」等語，足證本件契約真正之當事人應為ＭＡＳＴＥＲＳ
　　　　　　公司與被上訴人，與上訴人並無關連，被上訴人請求給付運費，於法無
　　　　　　據。
　　（三）、上訴人否認曾授權ＭＡＳＴＥＲＳ公司與被上訴人簽訂本件貨物運送及
　　　　　　委任契約。基於舉證責任分配之法則，應由被上訴人就上訴人已授權Ｍ
　　　　　　ＡＳＴＥＲＳ公司之事實，負舉證責任，如不能舉證，應認被上訴人之
　　　　　　主張為不可採。況稱代理者，指「代理人於代理權限內，以本人名義所
　　　　　　為之意思表示，直接對本人發生效力」，民法第一百零三條第一項定有
　　　　　　明文。詳言之，代理人以本人名義為法律行為，必須表明有為本人代理
　　　　　　之「代理意思」，亦即有使代理行為之效果歸屬本人之效果意思，始足
　　　　　　當之。本件昕榮公司與被上訴人洽辦報關及託運事宜時，「航運費係由
　　　　　　昕榮貿易有限公司直接向宇宙航運公司洽談，當時他們並約定一切費用
　　　　　　均由ＭＡＳＴＥＲＳ（昕榮公司）自行負擔，所以本件運費與仁豪塑膠
　　　　　　實業有限公司無關」（詳原審卷第卅一頁ＭＡＳＴＥＲＳ公司證明文件
　　　　　　）。ＭＡＳＴＥＲＳ公司自始無使其行為之效果歸屬於上訴人之代理意
　　　　　　思，揆諸說明，不能認為有效之代理行為，而令上訴人負授權人之責。
　　（四）、被上訴人又主張上訴人明知昕榮公司使用其名義而為本件之託運，不僅
　　　　　　不為反對之表示，反而提供上開文件及在出關單上蓋章，事後又收空運
　　　　　　提單及統一發票，依民法第一百六十九條前段之規定，上訴人亦應負授
　　　　　　權人之責任等語。惟查：
　　　　　　１、「代理權僅限於意思表示範圍以內，不得為意思表示以外之行為，
　　　　　　　　故不法行為及事實行為不僅不得成立代理，且亦不得成立表見代理
　　　　　　」，最高院五十五年台上字第一０五四號著有判例。本件昕榮公司
　　　　　　　　負責人金時潤冒用上訴人之名義，先後向廠商詐購貨物及偽向被上
　　　　　　　　訴人訂定運送契約，取得利益後即行潛逃，不知去向，經廠商提出
　　　　　　　　詐欺告訴，地檢署有案可查，金時潤所為之不法行為不能成立代理
　　　　　　　，也無適用表見代理之餘地，被上訴人之主張於法不合。
　　　　　　２、依民法第一百六十九條但書規定，被上訴人須非明知ＭＡＳＴＥＲ
　　　　　　　　Ｓ公司無代理權或可得而知者，上訴人始負表見代理之責。經查本
　　　　　　　　件第一批貨物是八十九年一月三日運出（原審卷五十七頁），第二
　　　　　　　　批為同年一月五日（原審卷六十七頁）。於第一次運送後，ＭＡＳ
　　　　　　　　ＴＥＲＳ公司如未支付運費，被上訴人理應即行催討，通知上訴人
　　　　　　　或依民法第六百四十七條第一項規定就運送貨物行使留置權，以保
　　　　　　　　全運費，並拒絕嗣後之運送，乃被上訴人捨此不為，於ＭＡＳＴＥ
　　　　　　　　ＲＳ公司拒付運費時竟不將此異常狀況通知上訴人，使之儘早察覺
　　　　　　　　而拒絕ＭＡＳＴＥＲＳ公司再借用其公司名義出關，反而一而再，
　　　　　　　再而三接受ＭＡＳＴＥＲＳ公司託運，更出具發票並交付記載運費
    　　　　　　已付之提單，共同欺矇上訴人，令上訴人誤以為ＭＡＳＴＥＲＳ公
    　　　　　　司均有付款，被上訴人為多承接生意，無顧交易誠信，此種唯利是
　　　　　　　　圖之心態，畢露無遺，其非善意且有重大過失至明。揆諸說明，上
　　　　　　　　訴人不必負授權人之責任，退而言之，如認上訴人應負授權人之責
　　　　　　　　任，但被上訴人既與有過失，自應對上訴人負損害賠償責任，上訴
　　　　　　　　人亦得主張損害賠償額與運費抵銷之。
  　（五）、上訴人否認本件運送費為二百三十六萬九千二百九十一元。被上訴人所
  　　　　　提之請款單、發票、空運提單、出口報單為被上訴人單方面製作之文書
  　　　　無上訴人之簽名，上訴人完全否認。按運送契約，以運送標的物、目的
  　　　　　地、運費為契約必要之點，必當事人意思表示合致，契約始告成立。本
  　　　　　件被上訴人未舉證證明上述契約要素，兩造已有合意，其請求自非正當
  　　　　。被上訴人請求之項目，除運費以外，還有倉租、卡車費、燃料費、報
  　　　　　關費、海關連線費等項。按倉租為倉庫租賃之代價，卡車為租車酬金，
  　　　　報關費為手續費，均與運送契約無關。被上訴人以運送契約為請求，於
  　　　　　法無據。被上訴人指上訴人收到其統一發票，未有異議，又持去報關，
  　　　　已承認本件運費云云，然本件係多明尼加ＭＡＳＴＥＲＳ公司以上訴人
  　　　　　名義出口，一切手續均由ＭＡＳＴＥＲＳ公司人員處理，已據被上訴人
  　　　　　承認屬實，上訴人為出口名義人，發票開給上訴人，自屬正當，上訴人
  　　　　　以為取得發票，通常是「銀貨兩訖」，主觀上認為ＭＡＳＴＥＲＳ公司
　　　　　　已付完運費，才予以接受，自無不妥。況取得發票如不予報帳，為違反
　　　　　　稅捐稽徵法第四十四條之行為，將被處罰鍰，上訴人持以報稅，自屬正
　　　　　　當。被上訴人以此認為上訴人承認應支付運費，為倒果為因，並非確論
　　　　　　。
　　（六）、提單具有文義性，應記載法定事項，依民法第六百二十五條第一項第二
　　　　　　款規定，運費之數額及其支付人為託運人或為受貨人，應記載明確，如
　　　　　　未記載運費由何人支付，依實務慣例及學說見解，採取「後付原則」，
　　　　由受貨人支付。本件提單記載「運費預付」即運費已付訖，被上訴人不
　　　　　　能再請求支付運費，此為提單文義性使然。提單之記載，縱與事實不符
　　　　　，當事人不得加以否認，此為提單文義性之當然解釋。況提單為被上訴
　　　　　　人製作，被上訴人並證明「運費預付」即運費已付了，基於民法禁反言
　　　　　　之原則，尤不容被上訴人否認。再者，在民事訴訟法上，書證為證據之
　　　　　　王牌，有高度信用性，提單所載運費已付，不容被上訴人推翻。被上訴
　　　　　　人未舉證證明該提單之記載與事實不符，自不得憑空推定。
　　（七）、被上訴人追加承攬運送之法律關係，上訴人不同意被上訴人為訴之追加
　　　　　　。
三、證據：除援用第一審所提證據外，補提鄭玉波著民法債編各論上冊第五八三、五
    八五頁影本、台灣台中地方法院檢察署檢察官九十年度偵字第七五八號不起訴處
    分書影本各一份為證，並聲請訊問證人余秉晟。
乙、被上訴人方面：
一、聲明：求為判決上訴駁回，第二審訴訟費用由上訴人負擔。
二、陳述：除與原判決記載相同者，茲引用之外，補稱：
　　（一）、上訴人於八十九年一、二月間，委託被上訴人就旅行箱之組合材料等物
　　　　　　品代為辦理其報關出口及空運至多明尼加，合計八筆，應付被上訴人之
　　　　　　運費、倉租、卡車費、燃料費、報關費及海關連線費等（含營業稅）共
　　　　　　貳佰參拾陸萬玖仟貳佰玖拾壹元，有上訴人國際貿易進口登記卡、個案
　　　　　　報關委任書，出口報單、航空公司交付之空運提單，被上訴人交付上訴
　　　　　　人向其請款之請款單、統一發票，上訴人在一審及鈞院對上述資料亦無
　　　　　　意見，其中「出口報單」及「個案委任書」並與財政部九十一年一月八
　　　　　　日北普棧密字九一二００００七號函復鈞院在案，上訴人否認其為本件
　　　　　　之託運人，自係違心之論。
    （二）、按運費之給付，一方面係由被上訴人給付航空公司，另方面則由上訴人
            給付被上訴人，至空運提單上雖載運費為「預付」，但並非載運費「已
            付」，被上訴人否認上訴人運費已付，上訴人對「運費預付」曲解為「
            運費已付」與事實不合。且上訴人既與航空公司間未直接委託航空公司
            空運，乃係透過被上訴人承攬運送，何來運費預付與航空公司，且提單
            係航空公司製作三份，一份交受貨人、一份交託運人、一份由航空公司
            留存，該項運費預付係航空公司與承攬運送人即上訴人間之約定，並非
            兩造間之約定，更非被上訴人與航空公司之約定，有台北市航空貨運承
            攬商業公會函可參。空運提單上雖約定為運費預付，但並無預付之事實
            ，運送人通常於運送完成後即可請求給付運費（最高法院六十三年台上
            字第二０六七號判例），尤於航空運送競爭之今日，商場上之各行業亦
            同，如要預付費用再行服務，不啻天方夜譚，永遠亦招攬不到生意。
    （三）、上訴人有委任被上訴人以航空運送貨品及委任報關有如前所述，按案內
            航空公司交付之空運提單運送目的地為多明尼加共和國馬可利斯聖多明
            哥聖彼得自由區（ＭＡＳＴＥＲＳ、ＩＮＤＵＳＴＲＲＣ、ＰＯＲＡ、
            Ｄ、Ｈ、Ｃ、ＷＥＥ、ＴＥＬ：000000000000），有空運
            提單及譯本可參，且上訴人並將被上訴人交付統一發票持向稅捐機關申
            報稅捐，為上訴人在原審及鈞院所承認，按其報稅係列為營業支出，以
            減免其營利所得稅，對其為有利，其謂未報稅則逃漏稅，係不實之詞。
            上訴人為委託人，有統一發票外，並有個案委託書、出口報單、請款單
            及進出口商登記卡以及空運提單（提單左上方所載）可證，上訴理由主
            張未有委任運送關係及運送目的地及費用未約定，均不實在。
    （四）、上訴人對於被上訴人交付八十九年一月至二月統一發票九件、請款單九
            件、空運提單八件、出口報單八件，上訴人交付出進口商登記卡一件、
            個案委任書等訴內運送文件資料並不否認，而統一發票上並載「若有錯
            誤請於次日五日前更正」，上訴人收受後不但對統一發票各項金額無異
            議，且持統一發票向稅捐機關申報營利所得稅列為支出之項目，藉以減
            少或免去所得額，有上訴人承認報稅事實之前述統一發票九件可證。被
            上訴人請求上訴人給付運費0000000元，載於ＯＴＨＥＲ項，倉
            租三四一九四元，載於Ｔ／Ｃ項，卡車費二三０００元載於ＣＴＧ項，
            海關連線費一九二０元載於代收款，報關費四八００元載於Ｈ／Ｃ，燃
            料費八二三０四元載於代收款，以上各項小計0000000元，載於
            銷售稅金一一二八三元之載於營業稅，總計為二百三十六萬九千二百九
            十元，以上有統一發票與請款單之各項金額以及總額均相符，被上訴人
            請求航空貨運送費用及請求前述各項費用等，係依運送、承攬運送及委
            任之法律關係請求。上訴人主張運費已付清，又主張運費應由第三人昕
            榮公司支付，均不實在，且運費之應由上訴人給付，據昕榮公司經理黃
            麗珠在原審所證，至第三人昕榮公司有無冒用上訴人名義向岱旭塑膠公
            司購貨，均與本案無關，其餘上訴人主張均不實在，上訴要無理由。
三、證據：除援用第一審所提證據外，並聲請（一）向財政部台北關稅局函調上訴人
    系爭之出口報單暨個案委任書，（二）函台中市稅捐稽徵處東山分處查上訴人在
    八十九年一月至四月間是否持系爭帳單、統一發票申報繳營利事業所得稅﹖金額
    是否相符﹖（三）函詢台北市航空貨運承攬商業同業公會就系爭提單上會計資料
    欄，運費預付（ＦＲＥＩＧＨＴ　ＰＲＥＰＡＩＤ）是否指航空公司與被上訴人
    間之約定，而非指航空公司及被上訴人與託運人上訴人之約定。
丙、本院依被上訴人之聲請向財政部台北關稅局函調各該資料及函詢台北市航空貨運
    承攬商業同業公會右揭待證事項。
    　理　　　由
甲、程序方面：
一、本件被上訴人於原審審理時，於八十九年九月十一日所具民事準備書狀雖表明係
    基於委任之法律關係而為請求，嗣於本院審理時，主張本件被上訴人係本於委任
    、運送及承攬運送之法律關係而為請求，為訴之追加，雖上訴人表示不同意被上
    訴人為訴之追加，但因此部分亦係基於系爭貨物運送所生之爭訟，其請求之基礎
    事實同一，核與民事訴訟法第四百四十六條第一項但書、第二百五十五條第一項
    第二款之規定相符，自無庸得上訴人之同意即得為追加，合先敘明。
二、被上訴人於準備程序終結後，具狀聲請本院函詢台北市航空貨運承攬商業同業公
    會就系爭提單上會計資料欄，運費預付（ＦＲＥＩＧＨＴ　ＰＲＥＰＡＩＤ）是
    否指航空公司與承攬人即被上訴人間之約定，而非指航空公司及被上訴人與託運
    人即上訴人之約定，該事項不甚延滯訴訟，核與民事訴訟法第四百六十三條、第
    二百七十六條第一項第二款之規定相符，故本院仍依被上訴人之聲請予以函詢，
    亦此敘明。
乙、實體方面：
一、本件被上訴人於原審起訴主張：上訴人於八十九年一、二月間，經由多明尼加Ｍ
    ＡＳＴＥＲＳ公司之人員，持上訴人所有之經濟部國際貿易局出進口商登記卡及
    蓋有上訴人公司印章之個案委任書交付被上訴人使用，以上訴人名義委託被上訴
    人就旅行箱之組合材料等物品代為辦理其報關出口及空運至多明尼加，合計八筆
    ，嗣由上訴人在出關之文件上蓋其公司之印章，被上訴人皆已完成出口，並將空
    運提單及載有上訴人公司營利事業統一編號00000000號之統一發票交付
    上訴人，且由上訴人持該統一發票向稅捐機關申報稅捐，上訴人應付被上訴人之
    運費、倉租、卡車費、燃料費、報關費及海關連線費等（含營業稅）共貳佰參拾
    陸萬玖仟貳佰玖拾壹元，因上訴人拒不給付，爰基於委任之法律關係，請求上訴
    人給付上開款項，嗣於本院則追加主張係本於委任、運送及承攬運送之法律關係
    而為請求，並稱空運提單上記載運費為「預付」，但並非載運費「已付」，被上
    訴人否認上訴人運費已付，上訴人對「運費預付」曲解為「運費已付」與事實不
    合，且上訴人既與航空公司間未直接委託航空公司空運，乃係透過被上訴人承攬
    運送，何來運費預付與航空公司，該項運費預付係航空公司與承攬運送人即上訴
    人間之約定，並非兩造間之約定，更非被上訴人與航空公司之約定，至於上訴人
    是否出名協助其客戶多明尼加ＭＡＳＴＥＲＳ公司，因屬其雙方內部之關係，非
    被上訴人所能知悉，亦非被上訴人所能過問，不論其與多明尼加ＭＡＳＴＥＲＳ
    公司間之約定如何，均不能拘束被上訴人等語。
二、上訴人對於八十九年一、二月間，經由多明尼加ＭＡＳＴＥＲＳ公司之人員，持
    上訴人所有之經濟部國際貿易局出進口商登記卡及蓋有上訴人公司印章之個案委
    任書交付被上訴人使用，以上訴人名義委託被上訴人以航空方式運送貨品，嗣由
    上訴人在出關之文件上蓋其公司之印章，被上訴人皆已完成出口，並將空運提單
    及載有上訴人公司營利事業統一編號00000000號之統一發票交付上訴人
    ，且由上訴人持該統一發票向稅捐機關申報稅捐等事實，上訴人並不加爭執，即
    對於被上訴人於原審所提出資料之真正亦無意見，但對於被上訴人所主張運費之
    數額有意見，且上訴人僅在道義上協助多明尼加ＭＡＳＴＥＲＳ公司辦理結關及
    空運，並無代理或授權之關係，被上訴人明知此情，故上訴人與本件託運無涉，
    即上訴人並未委託被上訴人運送系爭貨物，自無須給付系爭運費，退而言之，如
    認上訴人應負授權人之責任，但本件提單記載「運費預付」即運費已付訖，被上
    訴人亦不能再請求支付運費，此為提單文義性使然，提單之記載，縱與事實不符
    ，當事人不得加以否認，此為提單文義性之當然解釋，況被上訴人亦與有過失，
    自應對上訴人負損害賠償責任，上訴人亦得主張損害賠償額與運費抵銷之等語置
    辯。
三、兩造不爭執之事實：本件被上訴人主張上訴人於八十九年一、二月間，經由多明
    尼加ＭＡＳＴＥＲＳ公司之人員，持上訴人所有之經濟部國際貿易局出進口商登
    記卡及蓋有上訴人公司印章之個案委任書交付被上訴人使用，以上訴人名義委託
    被上訴人以航空方式運送貨品，嗣由上訴人在出關之文件上蓋其公司之印章，被
    上訴人皆已完成出口，並將空運提單及載有上訴人公司營利事業統一編號000
    00000號之統一發票交付上訴人，且由上訴人持該統一發票向稅捐機關申報
    稅捐等事實，為上訴人所不爭執，並據被上訴人提出上訴人之經濟部國際貿易局
    出進口商登記卡影本一份、請款單、統一發票影本各九份、空運提單及出口報單
    影本各八份為證，並經本院依被上訴人之聲請向財政部台北關稅局函調系爭出口
    報單及個案委任書影本各八份在卷可憑，上訴人對於上開文件之真正亦無意見，
    自堪信為真實。
四、當事人爭點的論斷：本件所應審究者，厥為（一）上訴人將其經濟部國際貿易局
    出進口商登記卡及蓋有其公司印章之個案委任書交由多明尼加ＭＡＳＴＥＲＳ公
    司之人員，以上訴人名義持交被上訴人，委託被上訴人以航空方式運送貨品，上
    訴人是否因此負有給付本件系爭款項之責﹖（二）系爭運費等款項之數額多寡﹖
    （三）系爭運費是否已付訖而不得再為請求﹖（四）被上訴人是否與有過失，上
    訴人得主張損害賠償額與運費抵銷﹖茲分述如下：
    （一）、本件上訴人既將其經濟部國際貿易局出進口商登記卡及蓋有其公司印章
            之個案委任書交由多明尼加ＭＡＳＴＥＲＳ公司之人員，以上訴人名義
            持交被上訴人，委託被上訴人以航空方式運送貨品，事後並將本件運費
            之統一發票持向稅捐機關申報其公司之稅捐，為上訴人所不爭執，且上
            訴人之訴訟代理人於原審審理時陳稱：「被告公司（即上訴人）因與Ｍ
            ＡＳＴＥＲＳ公司有生意往來，但該公司在台灣並未設立登記，所以才
            用我公司名義協助辦理出口報關：：：」、「當初是ＭＡＳＴＥＲＳ公
            司拜託我，我才用我名義辦理出口，後來運費的千分之二十五乘以百分
            之六的營所稅是我先行墊付的．．．」（見原審卷第四五、一四四頁）
            ，證人即昕榮公司之職員余秉晟於本院審理時，到庭證稱：「本件貨主
            是ＭＡＳＴＥＲＳ公司，託運之事項是昕榮公司之經理黃麗珠去洽談的
            。託運人應該是昕榮公司，但因昕榮公司在臺灣沒有登記，所以委託仁
            豪塑膠實業有限公司為託運人」等語（見本院卷第九六頁），再按提單
            填發後，運送人與提單持有人間，關於運送事項，依其提單之記載，民
            法第六百二十七條定有明文，觀諸本件卷附八紙空運提單上記載ＳＨＩ
            ＰＰＥＲ（即託運人）為上訴人，而上訴人對該提單之真正亦無意見，
            顯見上訴人確有以自己名義委託被上訴人運送貨品之情事，要可認定。
    （二）、證人余秉晟於本院審理時，固到庭證稱：「．．．運費是ＭＡＳＴＥＲ
            Ｓ公司支付的，他們有匯款昕榮公司」云云，但證人黃麗珠於原審審理
            時即到庭證稱：「．．．我公司的總公司通常先把提單開過來給被告公
            司（即上訴人），由被告公司押匯，押匯部分就有包含運費．．．」、
            「（是否知道ＭＡＳＴＥＲＳ公司與被告公司約定運費如何付款）據我
            瞭解應由被告公司付款」、「我確定是ＭＡＳＴＥＲＳ公司總公司開提
            單出來，辦理押匯給被告，押匯的款項有包含運費，但ＭＡＳＴＥＲＳ
            公司何時付款給被告我不了解」等情（見原審卷第一二九、一三一、一
            四六頁），稽諸上訴人之訴訟代理人於原審審理時陳稱：「當初是黃麗
            珠打電話給我，請我們幫忙用我們的名義辦理出口，她應該知情」（見
            原審卷第一三０頁），及證人余秉晟亦稱託運之事項是昕榮公司之經理
            黃麗珠去洽談的等情，故本院認為本件系爭運費，應以證人黃麗珠所陳
            係應由上訴人給付為可採。上訴人於八十九年一、二月間，委託被上訴
            人就旅行箱之組合材料等物品代為辦理其報關出口及空運至多明尼加，
            合計八筆，應付被上訴人之運費、倉租、卡車費、燃料費、報關費及海
            關連線費等（含營業稅）共貳佰參拾陸萬玖仟貳佰玖拾壹元，有上訴人
            國際貿易進口登記卡、個案委任書、出口報單、航空公司交付之空運提
            單、被上訴人交付上訴人向其請款之請款單、統一發票，而上訴人在一
            審及本院亦曾表示對上述資料無意見，其中「出口報單」及「個案委任
            書」並與財政部九十一年一月八日北普棧密字九一二００００七號函復
　　　　　　本院在案，自可認定。至上訴人與多明尼加ＭＡＳＴＥＲＳ公司內部之
　　　　　　關係為何及就本件運費之給付如何約定，均與被上訴人無涉。又上訴人
　　　　　　固已提出多明尼加ＭＡＳＴＥＲＳ公司致函被上訴人之傳真一紙證明多
　　　　　　明尼加ＭＡＳＴＥＲＳ公司表示願負責給付本件運費予被上訴人云云，
　　　　　　然被上訴人主張已退回多明尼加ＭＡＳＴＥＲＳ公司所寄之美金一千元
　　　　　　之事實，業據提出退回多明尼加ＭＡＳＴＥＲＳ公司所寄之美金一千元
　　　　　　之信函暨ＤＨＬ簽收單影本各一紙為證，復為上訴人所不爭執，堪認為
　　　　　　真實，且被上訴人已表示不同意由多明尼加ＭＡＳＴＥＲＳ公司承擔本
　　　　　　件運費之債務，依照民法第三百零一條「第三人與債務人訂立契約承擔
　　　　　　其債務者，非經債權人承認，對於債權人不生效力」之規定，上訴人與
　　　　　　多明尼加ＭＡＳＴＥＲＳ公司所約定之債務承擔契約，對於被上訴人自
　　　　　　不生效力，是上訴人尚難因此免除給付運費予被上訴人之責，自不待言
　　　　　　。
    （三）、本件被上訴人所請求運費、倉租、卡車費、燃料費、報關費及海關連線
            費等（含營業稅）共貳佰參拾陸萬玖仟貳佰玖拾壹元，上訴人對於數額
            雖有意見，但查各該款項金額有前述卷附統一發票、請款單影本存卷可
            考，上訴人之訴訟代理人對於確有持系爭統一發票向稅捐機關申報稅捐
            等事實，既不爭執，且上訴人之訴訟代理人於原審審理時亦到庭自認：
            「沒有意見，我也有向ＭＡＳＴＥＲＳ公司求證過，他們也承認有這幾
            筆運費．．．」諸語（見原審卷第一四五頁），足見上訴人嗣後再就系
            爭運費之多寡加以爭執，自難憑採。
    （四）、按系爭空運提單上會計資料欄中運費預付（ＦＲＥＩＧＨＴ　ＰＲＥＰ
            ＡＩＤ）部分，係為航空貨運承攬業與航空公司間之協議，而非指航空
            公司及承攬人與託（托）運人之約定，一般提單分為十二份，其中正本
            部分為一式三聯，第一聯航空公司留存，第二聯交受貨人收執，第三聯
            託運人收執乙節，業據台北市航空貨運承攬商業同業公會以九十一年五
            月三日（九一）航新一字第九一０五三四號函敘在卷，是該空運提單上
            雖記載運費為「預付」，既係航空貨運承攬業即被上訴人與航空公司間
            之協議，則上訴人自不能執此即謂其應負擔之運費為已付，自不待言。
    （五）、至於上訴人抗辯稱被上訴人於第一次運送後，ＭＡＳＴＥＲＳ公司如未
            支付運費，被上訴人理應即行催討，通知上訴人或依民法第六百四十七
            條第一項規定就運送貨物行使留置權，以保全運費，並拒絕嗣後之運送
            ，乃被上訴人捨此不為，於ＭＡＳＴＥＲＳ公司拒付運費時，竟不將此
            異常狀況通知上訴人，使之儘早察覺而拒絕ＭＡＳＴＥＲＳ公司再借用
            其公司名義出關，反而一而再，再而三接受ＭＡＳＴＥＲＳ公司託運，
            更出具發票並交付記載運費已付之提單，共同欺矇上訴人，令上訴人誤
            以為ＭＡＳＴＥＲＳ公司均有付款，被上訴人既與有過失，自應對上訴
            人負損害賠償責任，上訴人亦得主張損害賠償額與運費抵銷云云；然查
            被上訴人是否就運送貨物行使留置權，以保全運費，應屬被上訴人之權
            利而非其義務，是不能徒因被上訴人未行使留置權以保全運費，即遽予
            認定被上訴人有過失，再者，上訴人之訴訟代理人亦自承出口報單上載
            明運費由昕榮公司負擔，且已經付清，所以才同意以上訴人之名義報關
            云云（見本院卷第九十四頁），稽諸被上訴人所稱商場上競爭，且貨物
            未運送出去，被上訴人公司不好先收運費乙節，亦符常情等情，故本院
            認為上訴人抗辯稱被上訴人與有過失，並主張抵銷乙節，尚屬無據。
五、綜上所述，本件被上訴人主張為可採，上訴人所辯均無可取。從而被上訴人依據
    委任、運送及承攬運送契約之法律關係，請求上訴人給付本件運費、倉租、卡車
    費、燃料費、報關費及海關連線費等（含營業稅）共貳佰參拾陸萬玖仟貳佰玖拾
    壹元，及自支付命令聲請狀繕本送達翌日起即八十九年五月五日起至清償日止，
    按年息百分之五計算之利息，為有理由，應予准許。是則原審判命上訴人如數給
    付，並依被上訴人陳明願供擔保，請求宣告假執行，經核無不合，爰酌定相當之
    擔保金額，予以准許，於法並無違誤。上訴意旨指摘原判決不當，求予廢棄改判
    ，為無理由，應予駁回其上訴。本件上訴人聲明如受不利之判決，願供擔保請准
    免為假執行之宣告，經核尚無不合，爰酌定相當之擔保金額併宣告之。
六、本件判斷之基礎已臻明確，兩造其餘之攻擊、防禦方法，對判決結果不生影響，
    爰不一一論述，附此敘明。
七、據上論結，本件上訴為無理由，爰依民事訴訟法第四百四十九條第一項、第七十
    八條、第四百六十三條、第三百九十二條，判決如主文。
中　　　華　　　民　　　國　　九十一　　年　　　五　　　月　　二十八　　日
~B1民事第一庭審判長法　官　林陳松
~B2　　　　　　　　法　官　鄭金龍
~B3　　　　　　　　法　官　李寶堂
右為正本係照原本作成。
上訴人得上訴。
如對本判決上訴，須於收受判決送達後二十日內向本院提出上訴書狀，其未表明上訴
理由者，應於提出上訴後二十日內向本院提出上訴理由書（須按他造人數附具繕本）
，並繳納送達用雙掛號郵票拾份（每份參拾肆元）。
上訴時應提出委任律師或具有律師資格之人之委任狀；委任有律師資格者，另應附具
律師及格證書及釋明委任人與受任人有民事訴訟法第四百六十六條之一第一項但書或
第二項（詳附註）所定關係之釋明文書影本。
~B 　 　　　　　　書記官　廖次芬
中　　　華　　　民　　　國　　九十一　　年　　　五　　　月　　二十八　　日
附註：
民事訴訟法第四百六十六條之一（第一項、第二項）
對於第二審判決上訴，上訴人應委任律師為訴訟代理人。但上訴人或其法定代理人具
有律師資格者，不在此限。
上訴人之配偶、三親等內之血親、二親等內之姻親，或上訴人為法人、中央或地方機
關時，其所屬專任人員具有律師資格並經法院認為適當者，亦得為第三審訴訟代理人
。
　　　　　　　　　　　　　　　　　　　　　　　　　　　　　　　　　　　　Ｙ
